臺灣臺北地方法院民事判決　　　　　　 93年度簡上字第134號
上　訴　人　乙○○
　　　　　　　　　　　　五樓
訴訟代理人　潘正芬律師
複代理人　　蔡岳龍律師
被上訴人　　甲○○
　　　　　　　　　　　　七樓
訴訟代理人　陳淑真律師
上列當事人請求返還借款等事件，上訴人對於中華民國92年12月
31日臺灣臺北地方法院臺北簡易庭92年度北簡字第17621號第1審
判決提起上訴，本院於民國94年1月26日言詞辯論終結，判決如
下：
    主  文
上訴駁回。
第2審訴訟費用由上訴人負擔。
    事實及理由
壹、被上訴人起訴主張：上訴人於民國85年5月18日、8月8日、8
    月20日分別向被上訴人借款新台幣（下同）80,000元、
    120,000元、80,000元，合計280,000元（下稱系爭借款），
    經被上訴人分別以銀行匯款方式，將上述款項匯至上訴人之
    銀行帳戶，嗣被上訴人迭經催討，上訴人均置之不理，爰依
    消費借貸法律關係請求上訴人如數返還借款，及自起訴狀繕
    本送達上訴人之翌日起，至清償日止，按年息5％計算之利
    息，並為以供擔保為條件之假執行聲請。上訴人則以其與被
    上訴人間因業務往來關係密切，時常有金錢上之週轉，前開
    280,000元匯款，係被上訴人為清償於83年5月25日向上訴人
    借款1,632,000元之部分，被上訴人之請求，顯與事實不符
    等語置辯。
貳、原審對被上訴人之請求，判決被上訴人全部勝訴，並依職權
    分別為假執行及免為假執行之宣告，上訴人就原判決不利於
    上訴人部分全部聲明不服，求為廢棄原判決。被上訴人則求
    為判決駁回上訴。
參、兩造不爭執之事實：被上訴人曾於85年5月18日、同年8月8
    日及同年8月20日，分別匯款80,000元、120,000元、80,000
    元，合計280,000元予上訴人（原證一：原審卷第7頁至第9
    頁匯款回條三紙）。
肆、得心證之理由：被上訴人請求上訴人返還280,000元之借款
    ，上訴人則以系爭借款係被上訴人清償其對上訴人之借款，
    並以前揭情詞置辯。本件兩造爭執即在於前開匯款究竟為上
    訴人之借款或被上訴人之還款？茲分別整理說明如下：
一、被上訴人主張系爭280,000元匯款係借款，除有前開上訴人
    所不爭執之匯款回條三紙可憑外，並與被上訴人之公司會計
    丙○○證述：「（問：起訴狀證一（匯款回條），是否證人
    筆跡？）是我寫的。（問：何會幫被上訴人匯款給上訴人，
    情形如何？）被上訴人說上訴人要借款，叫我匯款。（問：
    為何記得85年的匯款原因？）因為我帳上有這樣紀錄。我印
    象中大部分是上訴人向被上訴人借錢。」等語（見本院93年
    6月30日準備程序筆錄）相符，應屬可採。
二、上訴人抗辯系爭借款係被上訴人清償於83年5月25向其所借
    之1,632,000元之一部分云云。惟查，前開1,632,000元係於
    83年5月25日自上訴人華南商業銀行帳戶（000-00-00
    0000-0）提出，轉存入被上訴人於同銀行帳戶（000-00-0
    00000-0），此有卷附取款及存憑條可稽（見上訴人93年5
    月26日陳報狀），而被上訴人主張系爭280,000元借款則係
    於85年5月至8月間，相隔近3年之久，依被上訴人93年6 月
    25日陳報狀所載，兩造81年至91年間金錢往來達47筆，另依
    上訴人93年5月26日陳報狀所載兩造81年起至92年間，借款
    往來即達242筆，次數甚多，無法確認此兩筆款項間之關係
    ，上訴人此部分之主張，尚難採信。
三、被上訴人主張上訴人83年5月25日1,632,000元之匯款，係上
    訴人清償其先前向被上訴人所借之款項，即：(1)82年9 月21
    日350,000元（被上證一，借款明細編號35）。(2)82 年11月
    2日70,000元。（被上證一，借款明細編號38）(3)83年2月2
    日1,215,000元（被上證一，借款明細編號48），則有亞太
    商業銀行匯款回條二紙及中興銀行跨行通匯備回條一紙為憑
    （見被上訴人93年6月25日陳報狀），核其時間在上訴人匯
    款之前，二者金額雖然相差3,000元，惟依前述兩造金錢往
    來次數多達242筆，往來之金額常達數十萬元甚至上百萬元
    以觀，該3,000元可能為前次往來之差額，尚不能以此否定
    前開上訴人83年5月25日1,632,000元之匯款，係為清償先前
    向被上訴人所借之款項之事實，故此部分應以被上訴人之主
    張為可採。
四、至於，上訴人抗辯前開被上訴人83年2月2日匯給上訴人之
    1,215, 000元，係為清償83年1月28日向上訴人所借1,215
    ,000 元，雖提出上訴人之華南銀行0000000帳戶83年1月28
    日取款憑條（見上訴人93年5月26日陳報狀編號17之憑證）
    為憑，並舉證人丙○○為證。惟查前開取款憑條僅能證明上
    訴人當日有領款，並不能證明被上訴人確有受領該筆款項。
    詢之證人丙○○則證稱：「（問：是否於八十三年一月二十
    八日有向上訴人帳戶提款一二一萬五千元？）時間已久，我
    不記得。以前的話，我有可能會幫上訴人去銀行辦事。領的
    錢會給上訴人。因為當時是在同一個辦公室。但我不會拿上
    訴人的存摺或印章，是上訴人蓋好章，將提款單給我。」（
    見本院93年6月30日準備程序筆錄）亦無法證明被上訴人有
    於83年1月28日向上訴人取得借款之事實，故上訴人此部分
    抗辯，亦非可採。
五、綜上所述，本件被上訴人主張上訴人向其借款280,000元為
    可採，上訴人所辯均為無可取。從而，被上訴人本於消費借
    貸之法律關係，請求上訴人給付280,000元，及自起訴狀繕
    本送達上訴人之翌日（92年8月29日）起，至清償日止，按
    年息5％計算之利息，為有理由，應予准許。又依民事訴訟
    法第427條訴訟適用簡易程序所為被告敗訴之判決，依同法
    第389條第1項第3款規定，應依職權宣告假執行。是則原審
    判命上訴人如數給付，並依職權為假執行及免假執行之宣告
    ，於法並無不合。上訴意旨指摘原判決不當，求予廢棄改判
    ，為無理由，應予駁回其上訴。
伍、據上論結，本件上訴為無理由，依民事訴訟法第436條之1第
    3項、第449條第1項、第78條，判決如主文。
中　　華　　民　　國　　94　　年　　2 　　月　　4 　　日
                 民事第五庭    審判長法　官　賴劍毅
                  　　　　　　　　　 法　官　羅富美
                                     法  官  張松鈞
以上正本係照原本作成。
本判決不得上訴。
中　　華　　民　　國　　94　　年　　2 　　月　　4 　　日
                      　             書記官　黃媚鵑
